【裁判字號】    99,訴,3557
【裁判日期】    991227
【裁判案由】    毒品危害防制條例
【裁判全文】
臺灣臺中地方法院刑事判決              99年度訴字第3557號
公  訴  人  臺灣臺中地方法院檢察署檢察官
被      告  戚宇壽
上列被告因違反毒品危害防制條例案件，經檢察官提起公訴（99
年度毒偵字第3359、3374、4134號），被告於本院準備程序中就
被訴之事實為有罪之陳述，經本院合議庭裁定由受命法官獨任進
行簡式審判程序審理，判決如下：
    主      文
戚宇壽所犯如附表所示之罪，各處如附表所示之刑。所處有期徒
刑部份應執行有期徒刑年陸月。
    事實及理由
壹、程序方面
    按刑事訴訟法第273 條之1第1項規定：除被告所犯為死刑、
    無期徒刑、最輕本刑為3 年以上有期徒刑之罪或高等法院管
    轄第一審案件者外，於審判期日前之程序進行中，被告先就
    被訴事實為有罪之陳述時，審判長得告知被告簡式審判程序
    之旨，並聽取當事人、代理人、辯護人及輔佐人之意見後，
    裁定進行簡式審判程序。查本案被告戚宇壽被訴違反毒品危
    害防制條例案件，非前開不得進行簡式審判程序之案件，經
    被告於本院準備程序時就被訴之事實為有罪之陳述，且經本
    院告知被告簡式審判程序之旨，聽取被告及檢察官之意見後
    ，爰依刑事訴訟法第273 條之1 第1 項規定裁定改依簡式審
    判程序審判之，先予敘明。
貳、實體方面
一、犯罪事實：
（一）戚宇壽前於民國87年間，因違反毒品危害防制條例案件，
      經裁定送觀察、勒戒後，因認無繼續施用毒品之傾向，於
      87年7 月31日執行完畢釋放，經臺灣臺中地方法院檢察署
      檢察官於87年9 月20日以87年度偵字第5990號為不起訴處
      分確定；又於觀察勒戒執行完畢後5 年內之88年間，因施
      用毒品案件，經裁定送觀察、勒戒後，因無繼續施用毒品
      之傾向，於88年1 月30日執行完畢釋放，並經同署檢察官
      於88年1 月14日以88年度偵字第1012號為不起訴處分確定
      ；再因施用毒品案件，除經法院裁定令入戒治處所執行強
      制戒治1 年外，其施用毒品犯行經檢察官起訴後，並經本
      院判處有期徒刑10月確定，甫於91年8 月6 日執行完畢。
      又於92年間，因違反槍砲彈藥刀械管制條例案件，經臺灣
      桃園地方法院以92年度訴字第1727號判處有期徒刑1 年5
      月，併科罰金新臺幣（下同）10萬元；復因違反毒品危害
      防制條例案件，經臺灣桃園地方法院以93年度訴字第376
      號判處有期徒刑1 年；再於93年間，因違反毒品危害防制
      條例案件，經本院以93年度中簡字第1651號判處有期徒刑
      6 月，上開3 判決之有期徒刑部分嗣經定應執行刑為有期
      徒刑2 年8 月確定，入監服刑後，於95年5 月24日假釋付
      保護管束，甫於95年10月1 日因保護管束期滿未經撤銷假
      釋視為執行完畢（本件構成累犯）。詎其猶未悛悔警惕，
      明知海洛因及甲基安非他命係毒品危害防制條例所列之第
      一、二級毒品，不得施用及持有，仍基於施用第一級毒品
      海洛因及第二級毒品甲基安非他命之犯意，於附表施用時
      間欄、施用地點欄所示之時、地，以施用方式欄所示之方
      式，施用第一級毒品海洛因及第二級毒品甲基安非他命。
      嗣分別於附表查獲時、地欄所示之時、地，為警查獲，並
      扣得附表編號4 查獲時、地欄所示之物品，經採集其尿液
      送驗，結果分別呈附表檢驗報告及檢驗結果欄所示之反應
      ，而查獲上情。
（二）案經臺中市警察局第四分局、第六分局及臺中縣警察局豐
      原分局報告臺灣臺中地方法院檢察署檢察官偵查起訴。
二、上開犯罪事實，業據被告戚宇壽於本院準備程序時坦承施用
    海洛因、甲基安非他命犯行不諱，且被告於附表編號1至4所
    示時間採集之尿液經送驗，結果分別呈附表檢驗報告及檢驗
    結果欄所示反應乙節，復有附表檢驗報告及檢驗結果欄所示
    之尿液檢驗報告、臺中市警察局第四分局真實姓名對照表、
    尿液代號與真實姓名對照表、臺中縣警察局豐原分局委託鑑
    驗尿液代號與真實姓名對照表、臺中縣警察局扣押筆錄、證
    物照片35張在卷可稽，及扣案之被告所有供其施用毒品所用
    之吸食器1組及注射針筒1支在卷可證，是其確有於如附表編
    號1至4所載之時、地施用第一級毒品海洛因、第二級毒品甲
    基安非他命之犯行至明，足認被告前揭自白與事實相符，堪
    予採信。本案事證明確，被告犯行洵堪認定，應依法論科。
三、按觀察、勒戒或強制戒治執行完畢釋放後，5 年內再犯施用
    第一、二級毒品之罪者，檢察官應依法追訴，毒品危害防制
    條例第23條第2 項定有明文；次按修正毒品危害防制條例就
    施用毒品者，僅於「初犯」及「5 年後再犯」二種情形，有
    其追訴條件之限制，即須於初犯經觀察、勒戒或強制戒治釋
    放後，5 年內均無施用毒品之行為，始能認其前所實施之觀
    察、勒戒或強制戒治已足遮斷毒癮，而得於5 年後再犯時，
    再予適用初犯之規定，重行觀察、勒戒等程式；倘5 年內已
    經再犯，被依法追訴處罰，縱其第3 次（或第3 次以上）施
    用毒品之時間在初犯釋放5 年以後，即與「5 年後再犯」之
    情形有別，且因已於「5 年內再犯」，顯見其再犯率甚高，
    原實施觀察、勒戒或強制戒治，已無法收其實效，而無5 年
    戒斷期之存在，自無再經觀察、勒戒及強制戒治之必要，應
    由檢察官逕行起訴；最高法院著有95年度台非字第59號判決
    、95年度台非字第65號判決意旨可供參照。查本案被告戚宇
    壽有如犯罪事實欄所載之觀察勒戒、強制戒治及刑之執行等
    情，此有臺灣高等法院被告前案紀錄表在卷可稽，是被告於
    87年7 月31日觀察勒戒執行完畢後5 年內之88年間，既仍因
    有施用毒品案件，經本院判處有期徒刑確定在案，依諸前開
    條例規定及最高法院判決意旨，因被告在觀察、勒戒執行完
    畢釋放後之5 年內，業有施用毒品之行為，則被告本次各於
    附表施用時間欄所為之先後施用第一、二級毒品行為，即與
    5 年後再犯之情形有別，無再經觀察、勒戒或強制戒治之必
    要，應由檢察官逕行起訴，附此敘明。
四、核被告戚宇壽所為如附表編號1 、4 部分，均係犯毒品危害
    防制條例第10條第1 項之施用第一級毒品罪；所為如附表編
    號2、3、4部分，均係犯毒品危害防制條例第10條第2項之施
    用第二級毒品罪。其施用第一、二級毒品前持有第一、二級
    毒品之低度行為經施用之高度行為所吸收，不另論罪。被告
    所為如附表編號4 所示同時混合施用海洛因、甲基安非他命
    之行為，係一行為觸犯二罪名，為想像競合犯，應依刑法第
    55條規定，從一重之施用第一級毒品罪處斷。又被告所犯如
    附表編號1、4部分之2 次施用第一級毒品之犯行及如附表編
    號2、3 部分之2次施用第二級毒品之犯行，所犯施用第一級
    毒品罪與施用第二級毒品各罪間，犯意各別，行為互殊，應
    予分論併罰。公訴意旨雖認被告所為如附表編號4 所示犯行
    ，分別係犯毒品危害防制條例第10條第1 項之施用第一級毒
    品罪及該條例第10條第2項之第二級毒品甲基安非他命之2罪
    名，係基於各別犯意，行為互殊，應予分論併罰，惟查，依
    據卷附尿液檢驗報告所示，被告尿液固呈可待因、嗎啡、甲
    基安非他命及安非他命陽性反應，然此僅可證明被告確有施
    用第一級毒品海洛因及第二級毒品甲基安非他命之事實，並
    無法據此認定被告究係分別或同時施用海洛因及甲基安非他
    命。而按施用毒品之方式，並無固定模式，不同吸毒族群及
    不同毒品種類，可能有不同的施用方式。且按海洛因為中樞
    神經抑制劑，人體施用後會產生神智恍惚或嗜睡等生理現象
    ；甲基安非他命為中樞神經興奮劑，人體施用後會產生亢奮
    之生理現象。實務上亦發現吸毒者將以上2種毒品混合施用
    ，藉由不同藥理作用之綜合與抵銷，以達到特殊之欣快感受
    ，雖不常見，但本件被告既於本院審理時供稱其係將上開兩
    種毒品混合施用，復查無其他積極證據足資證明被告係分別
    施用，依罪證有疑利於被告之原則，自無從將被告所犯上開
    2 罪分論併罰，是上開公訴意旨，容有誤會，併此敘明。再
    被告有如犯罪事實欄所載犯罪科刑及刑之執行情形，有臺灣
    高等法院被告前案紀錄表在卷可稽，其於有期徒刑執行完畢
    後5年內，故意再犯本案有期徒刑以上之4罪，均為累犯，應
    依法各加重其刑。爰審酌被告有如犯罪事實欄所示施用毒品
    而經觀察勒戒、強制戒治及刑之執行紀錄，有上開前案紀錄
    表可參，詎其猶未悛悔警惕，再犯本案施用第一級毒品罪及
    施用第二級毒品罪，顯未因前所受之觀察勒戒、強制戒治及
    刑之執行而決心改過，矯正其行，自制力顯然不佳，且被告
    施用毒品不但足以導致精神障礙、性格異常，甚至造成生命
    危險，戕害個人身心健康，對社會治安可能之危害程度非輕
    ，並兼衡其施用毒品之次數、犯罪後坦承犯行，態度尚佳及
    其犯罪動機、目的、手段、生活狀況、智識程度暨檢察官於
    本院審理時具體求刑等一切情狀，各量處如主文所示之刑，
    並定其應執行之刑，以示儆懲。
五、另扣案之吸食器1組及注射針筒1支，業據被告於本院審理時
    供稱：上開扣案物品是伊施用毒品所用之物等語，足認吸食
    器1組及注射針筒1支，係被告所有，且係供其施用毒品所使
    用之物，爰依刑法第38條第1項第2款之規定併予宣告沒收之
    。至扣案之行動電話1 支（含門號0000000000號SIM卡1張）
    ，雖為被告所有，惟此部分依本院卷內證據既無相關事證足
    認係被告供本件犯罪所用之物，自均無從加以宣告沒收，附
    此敘明。
據上論斷，應依刑事訴訟法第273條之1第1項、第299條第1 項前
段，毒品危害防制條例第10條第1 項、第2 項，刑法第11條前段
、第47條第1 項、第38條第1 項第2 款、第51條第5 款，判決如
主文。
本案經檢察官廖聖民到庭執行職務。
中    華    民    國    99    年    12    月    27    日
                  刑事第二庭  法  官  潘曉玫
以上正本證明與原本無異。
如不服本判決應於收受送達後10日內向本院提出上訴書狀，並應
敘述具體理由；其未敘述上訴理由者，應於上訴期間屆滿後20日
內向本院補提理由書（均須按他造當事人之人數附繕本）「切勿
逕送上級法院」。
                              書記官  張齡方
中    華    民    國    99    年    12    月    27    日
附錄本案論罪科刑法條全文：
毒品危害防制條例第十條
施用第一級毒品者，處六月以上五年以下有期徒刑。
施用第二級毒品者，處三年以下有期徒刑。
附表：
┌─┬──┬──┬────┬─────┬─────────┬───────┐
│編│施用│施用│施用方式│檢驗報告及│查獲時、地        │罪    刑      │
│號│時間│地點│        │檢驗結果  │                  │              │
├─┼──┼──┼────┼─────┼─────────┼───────┤
│1 │99年│不詳│以將海洛│中山醫學大│臺中市警察局第六分│戚宇壽施用第一│
│  │7 月│地點│因摻水放│學附設醫院│局何安派出所員警於│級毒品，累犯，│
│  │3 日│    │入針筒注│檢驗科藥物│99年7 月4 日上午7 │處有期徒刑壹年│
│  │某時│    │射手臂血│檢測中心99│時5 分許，發現戚宇│貳月。        │
│  │許  │    │管之方式│年7 月16日│壽行跡可疑，在臺中│              │
│  │    │    │，施用海│尿液檢驗報│市西屯區○○○街2 │              │
│  │    │    │洛因1 次│告檢驗結果│號前查獲，復經徵得│              │
│  │    │    │。      │呈嗎啡、安│其同意後採尿送驗。│              │
│  │    │    │        │非他命及甲│                  │              │
│  │    │    │        │基安非他命│                  │              │
│  │    │    │        │陽性反應。│                  │              │
├─┼──┼──┼────┼─────┼─────────┼───────┤
│2 │99年│不詳│以將甲基│同上。    │同上。            │戚宇壽施用第二│
│  │7 月│地點│安非他命│          │                  │級毒品，累犯，│
│  │3 日│    │置於燈泡│          │                  │處有期徒刑柒月│
│  │某時│    │內燒烤後│          │                  │。            │
│  │許  │    │吸食煙霧│          │                  │              │
│  │    │    │之方式，│          │                  │              │
│  │    │    │施用甲基│          │                  │              │
│  │    │    │安非他命│          │                  │              │
│  │    │    │1 次。  │          │                  │              │
├─┼──┼──┼────┼─────┼─────────┼───────┤
│3 │99年│臺中│以將第二│中山醫學大│臺中市警察局第四分│戚宇壽施用第二│
│  │7 月│市北│級毒品甲│學附設醫院│局春社派出所員警於│級毒品，累犯，│
│  │10日│區太│基安非他│檢驗科藥物│99年7 月11日晚間7 │處有期徒柒月。│
│  │晚上│原八│命置於鋁│檢測中心99│時許，因戚宇壽精神│              │
│  │8 時│街行│箔紙上燒│年7 月23日│萎靡，在臺中市警察│              │
│  │許  │人散│烤後吸食│尿液檢驗報│局第四分局內查獲，│              │
│  │    │步區│煙霧之方│告檢驗結果│復經徵得其同意後採│              │
│  │    │    │式，施用│呈甲基安非│尿送驗。          │              │
│  │    │    │甲基安非│他命陽性反│                  │              │
│  │    │    │他命1 次│應。      │                  │              │
│  │    │    │。      │          │                  │              │
├─┼──┼──┼────┼─────┼─────────┼───────┤
│4 │99年│不詳│以將第一│詮昕科技股│臺中縣警察局員警於│戚宇壽施用第一│
│  │8 月│地點│級毒品海│份有限公司│99年8 月25日晚間9 │級毒品，累犯，│
│  │25日│    │洛因及第│99年9 月13│時40分許，執行臨檢│處有期徒壹年玖│
│  │下午│    │二級毒品│日濫用藥物│勤務，在臺中縣潭子│月。吸食器壹組│
│  │某時│    │甲基安非│尿液檢驗報│鄉○○路○ 段82號前│、注射針筒壹支│
│  │許  │    │他命混合│告檢驗結果│查獲，並當場扣得戚│均沒收。      │
│  │    │    │置於玻璃│呈可待因、│宇壽所有之吸食器1 │              │
│  │    │    │球內燒烤│嗎啡、安非│組、注射針筒1 支及│              │
│  │    │    │後吸食煙│他命、甲基│行動電話1 支（含門│              │
│  │    │    │霧之方式│安非他命陽│號0000000000 號SIM│              │
│  │    │    │，施用海│性反應。  │卡1 張），復經徵得│              │
│  │    │    │洛因及甲│          │其同意後採尿送驗。│              │
│  │    │    │基安非他│          │                  │              │
│  │    │    │命1 次。│          │                  │              │
└─┴──┴──┴────┴─────┴─────────┴───────┘

司法院資訊處製作；財團法人民間司法改革基金會備份。
